---
title: 'Laboratorio 2 - Reglas de Asociación en R'
author: "Andrés Calderón y Franco González"
date: "Septiembre 2023"
output: 
  html_document: 
    theme: cosmo
    toc: yes
editor_options: 
  markdown: 
    wrap: sentence
---

# Declaración de compromiso ético

Nosotros Andrés Calderón y Franco González, declaramos que realizamos de manera grupal los pasos de la presente actividad.
También declaramos no incurrir en copia, ni compartir nuestras respuestas con otras personas ni con otros grupos.
Por lo que, ratificamos que las respuestas son de nuestra propia confección y reflejan nuestro propio conocimiento.

# Instrucciones

1.  Trabajen en equipos de dos personas.
    Salvo excepciones, no se corregirá entregas con menos de dos integrantes.

2.  Modifique este archivo `.Rmd` agregando sus respuestas donde corresponda.
    Puede ocupar R-Studio en su computador o usar esta alternativa cloud "<https://posit.cloud>".

3.  Para cada pregunta, cuando corresponda, **incluya el código fuente que utilizó para llegar a su respuesta**.

4.  El formato de entrega para esta actividad es un archivo html.
    **Genere un archivo HTML usando RStudio** y súbalo a U-Cursos.

Solo uno de los integrantes debe hacer la entrega.

# Laboratorio

Para la presente actividad usaremos un dataset extenso llamado `Groceries`.

```{r, eval=T}
library("arules")
library("arulesViz")

data(Groceries)
inspect(head(Groceries))
```

**1.1** Usando el dataset `Groceries`, obtenga las reglas que se cumplen en más de un 1% del dataset.
Muestre las top 7 reglas ((((más aterradoras))) con mayor ocurrencia ordenadas de mayor a menor.

Nota: use `confidence=0.3`.

```{r}
rules <- apriori(Groceries, parameter=list(support=0.01, confidence=0.3))
rules.sorted <- sort(rules, by="lift")
inspect(head(rules.sorted, 7))
```

**1.2** Usando las reglas obtenidas en la pregunta anterior genere un histograma de los soportes.
¿Que puede notar con respecto a la distribución soporte de las reglas?

La moda de la distribución está en el intervalo [0.01, 0.02[ lo que significa que la mayoría de los itemsets son poco frecuentes, mostrando así que hay pocos itemsets que posean información relevante.

```{r}
hist(quality(rules)$support, xlab=c("Support"), main=c("Support frequency"))
```

**R:**

**1.3** Muestre 10 reglas de asociación que más podrían ayudar a un supermercado a crear recomendaciones de productos.
Emplee *Apriori* con `confidence=0.3` y que la regla aparezca en al menos un 2% del dataset.
Fundamente su respuesta en base a los resultados.

En este caso los datos están ordenados por lift los cuales nos generarán las mejores reglas de asosiación para este supermercado dado que obtendremos los itemsets que estén más positivamente relacionados, por lo que estas reglas son más confiables al no tener mucha correlación entre sí, pues abarcan más combinaciones de productos posibles.

```{r}
rules2 <- apriori(Groceries, parameter=list(support=0.02, confidence=0.3))
rules2.sorted <- sort(rules, by="lift")
inspect(head(rules2.sorted, 10))
```

**R:**

**1.4** Ocupando las reglas de la pregunta anterior obtenga el lift mas bajo ¿Qué puede concluir con respecto a la relacion de los antecedentes y consecuentes de estas reglas?
¿Que significa esto en terminos de grupos de productos?

Como el lift es cercano a uno podemos concluir que el antecedente (el suceso de comprar rolls/buns) y el consecuente (el suceso de comprar leche entera) son sucesos independientes, por ende, podemos descartar esta regla de asociación entre estos productos.

```{r}
inspect(tail(rules2.sorted, 1))
```

**R:**

**1.5** El siguiente gráfico muestra las reglas obtenidas con Apriori con minsup=0.01 y minconf=0.1.
Describa tres observaciones a partir del gráfico (por ejemplo: "la mayoría de las reglas tienen soporte menor a 0.05").

```{r}
rules <- apriori(Groceries, parameter=list(support=0.01, confidence=0.1))
plot(rules)
```

**R:**

-   Todos los datos que están por encima de 0.05 de support tienen un lift muy cercano a 1 por lo que el antecedente y el consecuente de los mismos probablemente son independientes a pesar de su alta frecuencia.

-   Aquellos datos que tienen un bajo support también tienden a tener un bajo confidence.

-   La mayoría de los datos no tienen más de 0.6 de confidence.
